臺灣高等法院高雄分院刑事判決　　　　99年度上重訴字第15號
上　訴　人　臺灣高雄地方法院檢察署檢察官
上　訴　人
即　被　告　劉雲翔
選任辯護人　吳春生律師
　　　　　　陳松甫律師
上　訴　人
即　被　告　熊英信
選任辯護人　江雍正律師
　　　　　　吳晉賢律師
上　訴　人
即　被　告　張漢斌
　　　　　　曾俊凱
上二人共同
指定辯護人　義務辯護人劉家榮律師
被　　　告　陳柏輝
選任辯護人　樓嘉君律師
上列上訴人因被告殺人等案件，不服臺灣高雄地方法院98年度重
訴字第64號中華民國99年7 月16日第一審判決（起訴案號：臺灣
高雄地方法院檢察署98年度偵字第20078 號），提起上訴，本院
判決如下：
    主  文
原判決關於陳柏輝教唆傷害、妨害自由無罪部分、劉雲翔未經許
可持有刀械、傷害部分、曾俊凱部分、張漢斌、熊英信傷害部分
暨其等定應執行刑部分均撤銷。
陳柏輝教唆犯剝奪他人行動自由罪，處有期徒刑貳年陸月；又教
唆犯傷害罪，處有期徒刑壹年陸月；應執行有期徒刑參年拾月。
劉雲翔共同犯傷害罪，處有期徒刑壹年伍月，扣案如附表二編號
2 、3 所示之刀械各壹把均沒收。
張漢斌共同犯傷害罪，累犯，處有期徒刑玖月，扣案如附表二編
號2 、3 所示之刀械各壹把均沒收。
熊英信共同犯傷害罪，處有期徒刑柒月，扣案如附表二編號2 、
3 所示之刀械各壹把均沒收。
曾俊凱共同犯剝奪他人行動自由罪，處有期徒刑捌月；又共同犯
傷害罪，處有期徒刑陸月，扣案如附表二編號2 、3 所示之刀械
各壹把均沒收；又共同犯殺人罪，處有期徒刑拾壹年，褫奪公權
肆年。應執行有期徒刑拾貳年，褫奪公權肆年，扣案如附表二編
號2 、3 號所示刀械各壹把均沒收。
其他（即陳柏輝被訴教唆殺人部分、劉雲翔傷害、妨害自由、殺
人部分及熊英信、張漢斌妨害自由、殺人部分）上訴駁回。
劉雲翔上開撤銷改判部分所處有期徒刑壹年伍月與上訴駁回部分
所處如附表一編號1 所示之刑應執行無期徒刑，褫奪公權終身，
扣案如附表二編號2 、3 號所示之刀械各壹把均沒收。
張漢斌上開撤銷改判部分所處有期徒刑玖月與駁回上訴部分所處
如附表一編號2 所示之刑應執行有期徒刑拾肆年肆月，褫奪公權
伍年，扣案如附表二編號2 、3 號所示之刀械各壹把均沒收。
熊英信上開撤銷改判部分所處有期徒刑柒月與駁回上訴部分所處
如附表一編號3 所示之刑應執行有期徒刑拾伍年，褫奪公權伍年
，扣案如附表二編號2 、3 號所示之刀械各壹把均沒收。
    事  實
一、陳柏輝於民國98年間在高雄市○○區○○路與文武街口經營
    卡米兒卡拉OK店，平日亦兼有對外放款收取利息，劉雲翔則
    協助陳柏輝收取債款及在卡米兒卡拉OK店處理事務，陳柏輝
    乃出借高雄縣鳳山市○○路○ 段50巷1 號住處（下稱系爭處
    所）3 樓房間供劉雲翔居住，而張漢斌與劉雲翔為朋友關係
    ，故與劉雲翔同住在系爭處所3 樓，熊英信、曾俊凱與劉雲
    翔亦為朋友關係，故時常前往系爭處所3 樓。緣王文欽為卡
    米兒卡拉OK店之服務生，王文欽之友人張豐文因經常無故在
    卡米兒卡拉OK店內長時間逗留，且卡米兒卡拉OK店女服務生
    林佳瑩曾抱怨遭張豐文藉按摩為由趁機撫摸身體，劉雲翔因
    而心生不滿，乃於98年6 月29日指示林佳瑩打電話向張豐文
    佯稱有人需要按摩，而相約張豐文至卡米兒卡拉OK店，俟張
    豐文到場後，劉雲翔即夥同不詳姓名成年人共4 、5 人出手
    毆打張豐文成傷。嗣張豐文在王文欽陪同下向警報案及與劉
    雲翔商談和解，經陳柏輝同意以其對王文欽之債權抵銷劉雲
    翔應賠償張豐文之醫藥費，張豐文與劉雲翔因而達成和解，
    陳柏輝、劉雲翔遂對王文欽心生怨恨。
二、98年7 月3 日下午6 時許，王文欽因認其積欠陳柏輝之債務
    已抵銷完畢，乃至系爭處所1 樓向陳柏輝取回質押之國民身
    分證、健保卡、本票及支票，陳柏輝即暗中通知劉雲翔下樓
    ，張漢斌亦一起下樓，隨後王文欽走出大門正欲離開之際，
    劉雲翔、張漢斌到達1 樓，陳柏輝即向劉雲翔表示「事情不
    可能就這樣讓他走了」，以此示意教唆劉雲翔攔阻及毆打王
    文欽，劉雲翔、張漢斌會意後即萌生剝奪他人行動自由及傷
    害之犯意，緊追王文欽至門外，另曾俊凱適在系爭處所1樓
    ，故知悉陳柏輝之示意，乃自行隨劉雲翔、張漢斌走出門外
    ，劉雲翔、張漢斌、曾俊凱即共同基於剝奪他人行動自由之
    犯意聯絡，將王文欽攔阻後帶往系爭處所3 樓，熊英信適於
    該時到達系爭處所，見狀後亦隨後上3 樓，熊英信復與劉雲
    翔、張漢斌、曾俊凱共同基於剝奪他人行動自由及傷害之犯
    意聯絡，先由劉雲翔持如附表二編號2 所示非管制刀械1把
    以刀背砍王文欽之左手臂，旋該刀之刀刃與刀柄分離，劉雲
    翔再持如附表二編號3 所示非管制刀械以刀背砍王文欽左手
    臂，致王文欽受有左上肢瘀傷、刀刺傷之傷害，另張漢斌、
    熊英信、曾俊凱則同時或先後以腳、手、刀鞘等踢、打王文
    欽身體。
三、同日（98年7 月3 日）下午6 時30分許，陳柏輝至系爭處所
    3 樓，見劉雲翔等人已毆打王文欽成傷，陳柏輝為免自己遭
    受牽連，即向劉雲翔表示「到外面處理」等語，劉雲翔等4
    人即攜帶長約110 公分、直徑約2 公分之鐵棍1 枝及不明刀
    械1 把（均未據扣案），由曾俊凱駕車載劉雲翔、張漢斌、
    熊英信及王文欽，於同日下午9 時41分許到達高雄縣鳥松鄉
    ○○村○○路68號旁巷內之仁美公墓，劉雲翔等4 人續以手
    毆打王文欽。又劉雲翔、張漢斌、熊英信、曾俊凱於持續毆
    打王文欽過程，因氣憤難消，復提昇傷害犯意，共同基於殺
    人之共同犯意聯絡，先由劉雲翔持鐵棍擊打王文欽頭部與身
    體後，劉雲翔即將鐵棍交予張漢斌、熊英信、曾俊凱輪流持
    以擊打王文欽頭部與身體，劉雲翔再持不詳刀械刺王文欽胸
    、腹部及手臂後，劉雲翔復將該不明刀械交予熊英信，熊英
    信乃持該不明刀械刺殺王文欽胸部1 刀，其後，劉雲翔又持
    該不明刀械刺向王文欽身體各處數刀，而張漢斌、曾俊凱、
    熊英信仍輪流持鐵棍擊打王文欽頭部及身體各處，造成王文
    欽受有頭部、背腰臀部、上肢、下肢多處鈍性傷及頭部、頸
    部、胸腹部、上肢多處銳器傷，劉雲翔等4 人見王文倒地後
    即逕行離去，途經高雄縣鳳山市○○路中正預校旁，張漢斌
    即將鐵棍丟至附近排水溝內，王文欽則終因頭部鈍性傷致顱
    骨粉碎性骨折、神經性休克死亡。嗣於翌日（98年7 月4 日
    ）下午4 時30分許，仁美公墓看守員杜生財發現王文欽屍體
    ，遂向警方報案，經警調閱仁美公墓附近之監視錄影帶，發
    現9432－XK號自小客車出現現場附近，經查證車主曾美妃後
    知悉該車於該時係由曾俊凱駕駛，再經詢問曾俊凱，曾俊凱
    乃於員警發覺其犯行前主動供出上開各情，劉雲翔、張漢斌
    及熊英信乃於98年7 月6 日上午3 時10分許，在系爭處所經
    警拘提到案，並經警查扣得非屬管制刀械3 把（其中1 把刀
    刃與刀柄已分離）。至劉雲翔等4 人持以殺王文欽之不明刀
    械則已經熊英信事後丟棄在高雄縣澄清湖溼地公園附近而滅
    失。
四、案經王陳素英訴由高雄縣政府警察局仁武分局移送臺灣高雄
    地方法院檢察署檢察官偵查起訴。
    理  由
甲、有罪部分
一、訊據上訴人即被告（下稱被告）劉雲翔、熊英信、張漢斌均
    坦承有傷害、妨害自由、殺人之犯行，上訴人即被告（下稱
    被告）曾俊凱坦承有傷害、妨害自由犯行，但否認有殺人犯
    行，辯稱其並未參與殺王文欽等語；被告陳柏輝否認有教唆
    傷害、妨害自由之犯行，辯稱其並未教唆劉雲翔等人對王文
    欽傷害、妨害自由，此事與其無關等語。
二、經查：
    (一)98年7 月3 日下午6 時許，王文欽至系爭處所1 樓向被告
      陳柏輝取回前借款而質押之國民身分證、健保卡、本票及
      支票，被告劉雲翔、張漢斌、曾俊凱即共同將王文欽攔阻
      帶往系爭處所3 樓，被告熊英信適於該時到達系爭處所3
      樓，被告劉雲翔等4 人即共同強押王文欽不使離去，被告
      劉雲翔等4 人復先後出手毆打王文欽，被告劉雲翔再持如
      附表二編號2 所示非管制刀械1 把而以刀背砍王文欽之左
      手臂，致該刀之刀刃與刀柄分離，被告劉雲翔改持如附表
      二編號3 所示非管制刀械亦以刀背砍王文欽左手臂及頭部
      ，致王文欽受有左上肢瘀傷、刀刺傷之傷害，另張漢斌、
      熊英信、曾俊凱則同時或先後以腳、手、刀鞘等踢、打王
      文欽身體等事實，業據在場目擊證人薛慈卉於偵查及原審
      審理中結證稱明確（見偵查卷第117 －118 頁、原審卷2
      第139 －141 頁），並有法務部法醫研究所解剖報告書附
      卷可佐（見相字卷第31－32頁），復有如附表二編號2 、
      3 所示非管制刀械2 把扣案可佐，又被告劉雲翔、張漢斌
      、曾俊凱、熊英信就此部分情節亦不爭執，自堪以認定。
    (二)又於98年7 月3 日下午6 時30分許，被告劉雲翔等4 人攜
      帶長約110 公分、直徑約2 公分之鐵棍1 枝及不明刀械1
      把，由被告曾俊凱駕車載被告劉雲翔、張漢斌、熊英信及
      被害人王文欽，於同日下午9 時41分許到達仁美公墓，被
      告劉雲翔等4 人續以手毆打被害人王文欽，其後，被告劉
      雲翔即持鐵棍擊打王文欽頭部與身體，再將鐵棍交予被告
      張漢斌、熊英信、曾俊凱輪流持以擊打被害人王文欽頭部
      與身體，被告劉雲翔另持不詳刀械刺被害人王文欽胸、腹
      部及手臂後，復將該不明刀械交予被告熊英信，被告熊英
      信乃持該不明刀械刺殺被害人王文欽胸部1 刀，而後，被
      告劉雲翔又持該不明刀械刺向被害人王文欽身體各處數刀
      ，而被告張漢斌、曾俊凱、熊英信仍輪流持鐵棍擊打被害
      人王文欽頭部及身體各處，造成被害人王文欽受有頭部、
      背腰臀部、上肢、下肢多處鈍性傷及頭部、頸部、胸腹部
      、上肢多處銳器傷，被害人王文欽終因頭部鈍性傷致顱骨
      粉碎性骨折、神經性休克死亡等事實，業經被告劉雲翔、
      張漢斌、熊英信、曾俊凱分別於偵查及原審審理中結證明
      確（見偵查卷第122 、125 、128 、131 、336 頁、原審
      卷2 第12頁、第17頁反面－第18頁反面、第21頁正、反面
      、第48－49頁、第51頁反面－第52頁、第129 －131 頁、
      第133 －135 頁、原審卷3 第122 頁、第149 頁反面－第
      150 頁反面、第152 －頁154 頁、第155 －156 頁、第15
      8 頁正、反面頁），並有臺灣高雄地方法院檢察署相驗屍
      體證明書、法務部法醫研究所解剖報告書附卷可佐（見相
      字卷第12、31－35頁），亦可認定。
    (三)被告曾俊凱固否認有殺人犯行，辯稱其並未參與殺王文欽
      等語。然觀諸被告曾俊凱與被告劉雲翔、張漢斌、熊英信
      在系爭處所3 樓共同毆打被害人王文欽後，被告劉雲翔復
      表示將被害人王文欽帶至他地，同時攜帶鐵棍、不明刀械
      ，被告曾俊凱當知被告劉雲翔仍將對被害人王文欽為不利
      之行為，被告曾俊凱猶開車載被告劉雲翔、張漢斌、熊英
      信及被害人王文欽至仁美公墓，且被告曾俊凱續與被告劉
      雲翔等3 人共同以手及鐵棍毆打被害人王文欽頭部、身體
      ，被告曾俊凱均無任何試圖勸阻或離開不參與之行為，被
      告曾俊凱顯有繼續共同參與被告劉雲翔、張漢斌、熊英信
      所為行為之意，又被告曾俊凱在仁美公墓見被告劉雲翔、
      熊英信持不明刀械刺殺被害人王文欽多刀，被告曾俊凱仍
      接續與被告張漢斌、熊英信共同以鐵棍擊打被害人王文欽
      頭部、身體，乃造成被害人王文欽受有頭部、背腰臀部、
      上肢、下肢多處鈍性傷及頭部、頸部、胸腹部、上肢多處
      銳器傷而倒地不起，被告曾俊凱即與被告劉雲翔、張漢斌
      、熊英信逕行離去，是被告曾俊凱既見被告劉雲翔、熊英
      信持不明刀械刺殺被害人王文欽胸、腹部多刀，其等亦持
      鐵棍輪流擊打被害人王文欽頭部、身體，必當造成被害人
      王文欽死亡之結果，被告曾俊凱仍共同參與持鐵棍擊打被
      害人王文欽，事後亦共同將被害人王文欽棄置現場，未為
      任何救護被害人王文欽之舉動，被告曾俊凱與被告劉雲翔
      、張漢斌、熊英信有共同殺死被害人王文欽之犯意聯絡，
      至為顯明，尚不因被告曾俊凱未持不明刀械刺殺被害人王
      文欽，即認被告曾俊凱無殺人之犯意及行為，被告曾俊凱
      所辯無殺人犯行，為不足取。
    (四)被告陳柏輝固辯稱其並未教唆被告劉雲翔等人對被害人王
      文欽傷害、妨害自由，此事與其無關等語。然觀諸下述各
      情：
      1.證人即共同被告劉雲翔於偵查中已結證稱當日被害人王
        文欽去找被告陳柏輝後要離開，被告陳柏輝即以眼色向
        其示意表示阻止被害人王文欽離去及給予教訓等語（見
        偵查卷第121 頁）等語。
      2.又參以被告陳柏輝經營卡米兒卡拉OK店，平日亦兼有對
        外放款收取利息，被告劉雲翔則協助陳柏輝收取債款及
        在卡米兒卡拉OK店處理事務，又因被害人王文欽之友人
        張豐文經常無故在卡米兒卡拉OK店內長時間逗留，且卡
        米兒卡拉OK 店 女服務生林佳瑩曾抱怨遭張豐文藉按摩
        為由趁機撫摸身體，被告劉雲翔乃於98年6 月29日即夥
        同不詳姓名成年人共4 、5 人出手毆打張豐文成傷，嗣
        張豐文在被害人王文欽陪同下向警報案及與被告劉雲翔
        商談和解，經被告陳柏輝同意以其對被害人王文欽之債
        權抵銷被告劉雲翔應賠償張豐文之醫藥費，張豐文與被
        告劉雲翔因而達成和解等情，亦據證人即共同被告劉雲
        翔於偵查中已結證稱其平日為被告陳柏輝催討債務及處
        理卡米兒卡拉OK店內之事，其因毆打張豐文而雙方談和
        解，被告陳柏輝其後同意以其對被害人王文欽之債權抵
        銷應賠償張豐文之醫藥費等語（見偵查卷第120 頁、原
        審卷3 第120 頁反面－第121 頁），證人薛慈卉於原審
        審理中結證稱其係被告劉雲翔介紹至卡米兒卡拉OK店上
        班，卡米兒卡拉OK店內小姐均由被告劉雲翔管理，店內
        有事也是由被告劉雲翔處理等語（見原審卷2 第145 、
        150 頁），證人即卡米兒卡拉OK店員工王品堯於本院審
        理中結證稱被告劉雲翔時常至卡米兒卡拉OK店，並在店
        內為所欲為及使用暴力等語（見本院卷2 第140 頁反面
        ），證人張豐文於本院審理中結證稱其因遭被告劉雲翔
        毆打，被害人王文欽即陪同其報案，事後被告陳柏輝同
        意以其對被害人王文欽之債權抵銷被告劉雲翔應賠償之
        醫藥費等語（見本院卷2 第142 頁反面、第144 頁正、
        反面），證人林佳瑩於本院審理中結證稱其係被告劉雲
        翔介紹進入卡米兒卡拉OK店工作，其曾向他人抱怨張豐
        文毛手毛腳，而後，被告劉雲翔即以有人要按摩為由囑
        其打電話約張豐文到卡米兒卡拉OK店，張豐文遂遭被告
        劉雲翔毆打等語（見本院卷3 第16－19頁）。綜合上開
        證人證述各情，足見被告劉雲翔確係為卡米兒卡拉OK店
        服務小姐林佳瑩疑遭張豐文毛手毛腳，乃將張豐文毆打
        成傷，而被害人王文欽竟陪同張豐文報警，致被告陳柏
        輝以其對被害人王文欽之債權抵銷被告劉雲翔應賠償之
        債務，被告陳柏輝遂喪失對被害人王文欽之債權。則衡
        諸常情，被告陳柏輝因此對被害人王文欽心生不滿，故
        見被害人王文欽前來取回前借款質押證件，乃有教唆被
        告劉雲翔阻止被害人王文欽離去及予以毆打教訓之動機
        ，尚屬無違。
      3.另參諸被害人王文欽於98年7 月3 日原係主動前往系爭
        處所1 樓向被告陳柏輝取回借款質押證件，該時被告劉
        雲翔並不在場，而於被害人王文欽欲離去時，被告劉雲
        翔始下樓攔阻及將被害人王文欽帶往3 樓，被告劉雲翔
        在系爭處所3 樓並一直向被害人王文欽質問是否提供劉
        雲翔姓名予張豐文報警之情，此已經證人張豐文於本院
        審理中結證稱被害人王文欽係主動前往取回質押證件等
        語（見本院卷2 第151 頁），目擊證人薛慈卉於偵查及
        原審審理中亦結證稱被害人王文欽出門後，被告劉雲翔
        始自系爭處所3 樓下樓攔阻被害人王文欽離去，而在系
        爭處3 樓，被告劉雲翔亦一直質問被害人王文欽是否提
        供劉雲翔姓名予張豐文報警之事等語（見偵查卷第117
        頁、原審卷2 第139 、144 頁），是被告劉雲翔倘非受
        被告陳柏輝之通知，豈有知道被害人王文欽至系爭處所
        而加以攔阻之可能？況被告劉雲翔毆打張豐文成傷後，
        既已與張豐文達成和解，且自身亦無實際負擔賠償之責
        ，被告劉雲翔實無對被害人王文欽積怨而俟機報復之理
        。反之，被告陳柏輝因被告劉雲翔毆打張豐文成傷，最
        終喪失對被害人王文欽之債權，被告陳柏輝對被害人王
        文欽因而積怨，自屬較有可能。綜上，足佐被告劉雲翔
        確係因被告陳柏輝之教唆而起意阻止被害人王文欽離去
        及予以毆打教訓。
      4.至證人薛慈卉於原審審理中結證稱其並沒有聽見被告陳
        柏輝指示被告劉雲翔毆打被害人王文欽，亦未聽聞被告
        陳柏輝向被告劉雲翔表示不能這樣就讓被害人王文欽離
        開等語（見原審卷2 第146 頁正、反面）；證人即共同
        被告曾俊凱、張漢斌、熊英信於原審審理中固結證稱其
        等並未聽聞被告陳柏輝指示強押被害人王文欽予以教訓
        毆打等語；惟被告陳柏輝基其與被告劉雲翔之合作默契
        而以眼神指示被告劉雲翔，已經被告劉雲翔證述在卷，
        已如前述，而被告曾俊凱、張漢斌、熊英信平日則係順
        從被告劉雲翔之舉止行事，故證人薛慈卉及被告曾俊凱
        、張漢斌、熊英信證述未聽見被告陳柏輝為指示之言語
        ，亦不足為有利被告陳柏輝之認定。
      從而，被告劉雲翔證述係被告陳柏輝以眼色向其示意教唆
      阻止被害人王文欽離去及給予教訓等語，應堪信與事實相
      符，被告陳柏輝辯稱其並未教唆被告劉雲翔等人對被害人
      王文欽傷害、妨害自由等語，無可採信。
    綜上所述，被告陳柏輝教唆被告劉雲翔傷害、妨害自由犯行
    ，被告劉雲翔、熊英信、曾俊凱、張漢斌共同傷害、妨害自
    由、殺人犯行，均事證明確，堪以認定。
三、核被告陳柏輝所為，係犯教唆刑法第302 條第1 項之剝奪他
    人行動自由罪、第277 條第1 項之傷害罪；被告劉雲翔、熊
    英信、曾俊凱、張漢斌均係犯刑法第302 條第1 項之剝奪他
    人行動自由罪、第277 條第1 項之傷害罪、第271 條第1 項
    之殺人罪。被告劉雲翔、熊英信、曾俊凱、張漢斌就上開所
    犯剝奪他人行動自由罪、傷害罪、殺人罪各罪間，均有犯意
    聯絡及行為分擔，均為共同正犯。被告陳柏輝所犯教唆妨害
    自由罪、教唆傷害罪二罪間，被告劉雲翔、熊英信、曾俊凱
    、張漢斌所犯剝奪他人行動自由罪、傷害罪、殺人罪三罪間
    ，均係犯意各別，行為互殊，應予分論併罰。又被告張漢斌
    前因公共危險案件，於93年間經法院判處有期徒刑4 月確定
    ，並於94年3 月14日易科罰金執行完畢，此有臺灣高等法院
    被告前案紀錄表在卷可按，其受上開有期徒刑之執行完畢後
    ，5 年以內故意再犯本件有期徒刑以上之各罪，均為累犯，
    除法定本刑為死刑、無期徒刑以外之部分，應各依刑法第47
    條第1 項之規定，均應加重其刑。另被害人王文欽死亡後，
    經警調閱仁美公墓附近路口監視錄影帶而鎖定9432－XK號自
    小客車，再經查證9432－XK號自小客車平日由被告曾俊凱使
    用，其後，被告曾俊凱第一次警詢承認於98年7 月3 日駕駛
    432 －XK號自小客車經過仁美公墓附近等語，惟否認殺人犯
    行，嗣被告曾俊賢於第二次警詢始自承犯殺人罪等情，業據
    證人即警員饒榮賢、林宗賢於本院審理中結證在卷（見本院
    卷2 第15－16頁），是員警初始雖據被告曾俊凱於98年7 月
    3 日駕駛9432－XK號自小客車經過仁美公墓附近，可認被告
    曾俊凱涉嫌犯殺人罪，然單憑被告曾俊凱於98年7 月3 日駕
    駛9432－XK號自小客車經過仁美公墓附近，實難即進而推測
    懷疑被告曾俊凱有殺死被害人王文欽之犯行，此亦經證人即
    警員饒榮賢、林宗賢於本院審理中結證稱並無任何跡證明顯
    示被告曾俊凱涉犯殺人罪，主要係依據被告曾俊凱之自白始
    能案情大白等語（見本院卷2 第15頁、第16頁反面），是被
    告曾俊凱於犯行未遭發覺前向警自承及接受裁判，應符合自
    首之要件，所犯上開各罪均依刑法第62條規定減輕其刑。
四、原審就被告劉雲翔、熊英信、張漢斌妨害自由、殺人部分認
    罪證明確，因而適用刑法第302 條第1 項、第271 條第1 項
    、第47條第1 項規定，並審酌被告劉雲翔、熊英信、張漢斌
    竟因細故不滿被害人王文欽，即夥同被告曾俊凱私行拘禁被
    害人王文欽，再持鐵棍、不明刀械毆擊、刺殺被害人王文欽
    致死，犯罪手段極為兇殘，顯然視人命如草芥，又被告劉雲
    翔、熊英信、張漢斌行為後均坦承犯行，惟尚未賠償被害人
    家屬達成民事上和解，另被告劉雲翔係居主要地位而下手較
    重，被告張漢斌、熊英信係聽命被告劉雲翔而下手較輕等一
    切情狀，各量處如附表一所示之刑，並敘明被告劉雲翔、熊
    英信、張漢斌供殺人所用鐵棍、不明刀械均已經丟棄，已經
    被告熊英信、張漢斌陳明在卷（見原審卷1 第29、36頁），
    且經警搜尋無著，顯已滅失不存在，故不予沒收。其認事用
    法，核無不合，量刑亦屬允當。被告劉雲翔、熊英信、張漢
    斌上訴意旨指摘原判決量刑過重，均無理由，應予駁回。
五、原審就被告陳柏輝教唆傷害、妨害自由無罪部分、被告劉雲
    翔未經許可持有刀械、傷害部分、被告曾俊凱部分、被告張
    漢斌、熊英信傷害部分據以論處罪刑，固非無見。惟查：(一)
    被告陳柏輝係觸犯教唆刑法第302 條第1 項之剝奪他人行動
    自由罪、第277 條第1 項之傷害罪，原審未察，遽予被告陳
    柏輝無罪之判決，尚有未合。(二)被告劉雲翔、張漢斌、熊英
    信、曾俊凱所犯未經許可持有刀械之犯行尚屬不能證明（詳
    後述），原判決認被告劉雲翔、張漢斌、熊英信、曾俊凱有
    未經許可持有刀械犯行，亦有未合。(三)被告曾俊凱於犯行未
    遭發覺前向警自承及接受裁判，應符合自首之要件，原判決
    認被告曾俊凱不符合自首之要件，應屬未當。被告張漢斌、
    熊英信上訴意旨指摘原判決量刑過重，被告曾俊凱上訴意旨
    否認殺人犯行，檢察官上訴意旨以原判決就被告劉雲翔、張
    漢斌、熊英信、曾俊凱量刑過輕，雖均無理由，惟被告曾俊
    凱上訴意旨以其未觸犯未經許可持有刀械罪及符合自首規定
    ，檢察官上訴意旨以原判決諭知被告陳柏輝無罪未當，均屬
    有理由，且原判決亦有上開可議之處，自應由本院將原判決
    關於被告陳柏輝教唆傷害、妨害自由無罪部分、被告劉雲翔
    未經許可持有刀械、傷害部分、被告曾俊凱部分、被告張漢
    斌、熊英信傷害部分暨其等定應執行刑部分均撤銷。爰審酌
    被告陳柏輝僅因細故不滿被害人王文欽，即教唆被告劉雲翔
    等人私行拘禁及傷害被害人王文欽，而被告劉雲翔、曾俊凱
    、熊英信、張漢斌竟因被告陳柏輝之教唆即以手及持如附表
    二編號2 、3 所示刀械毆打被害人王文欽，被告曾俊凱與被
    告劉雲翔、熊英信、張漢斌再持鐵棍、不明刀械毆擊、刺殺
    被害人王文欽致死，犯罪手段極為兇殘，顯然視人命如草芥
    ，又被告陳柏輝、劉雲翔、曾俊凱、熊英信、張漢斌行為後
    均未賠償被害人家屬達成民事上和解，另被告陳柏輝係居教
    唆地位，惡性非輕，被告劉雲翔而下手較重、被告曾俊凱、
    張漢斌、熊英信係聽命被告劉雲翔而下手較輕等一切情狀，
    各量處如主文第二、三、四、五、六項所示之刑，並就被告
    劉雲翔、曾俊凱、張漢斌、熊英信各定其應執行之刑。扣案
    如附表二編號2 、3 所示刀械為共犯即被告曾俊凱購買贈予
    被告劉雲翔，已經被告劉雲翔陳明（見原審卷3 第122 頁）
    ，且係供被告等人犯罪所用之物，乃依刑法第38條第1 項第
    2 款宣告沒收之。
六、公訴意旨另以：被告曾俊凱前於93年5 月間，在高雄市左營
    區蓮池潭某處購得如附表二所示刀械3 把，並於98年6 月間
    攜至高雄縣鳳山市○○路○ 段50巷1 號3 樓陳柏輝住處房間
    內，又被告劉雲翔、曾俊凱、張漢斌、熊英信於98年7 月3
    日，在被告陳柏輝上開住處，均基於持有管制刀械之犯意，
    持如附表二編號3 所示管制刀械武士刀1 把砍殺王文欽成傷
    。因認被告劉雲翔、曾俊凱、張漢斌、熊英信此部分涉犯槍
    砲彈藥刀械管制條例第14條第3 項之未經許可持有刀械罪嫌
    。惟查，扣案如附表二編號3 所示刀械1 把之刀柄長約21.5
    公分、刀刃長約54公分，刀刃未開鋒，非屬槍砲彈藥刀械管
    制條例管制之刀械，此有內政部警政署函在卷足憑（見本院
    卷3 第132 －133 頁）。從而，被告劉雲翔、曾俊凱、張漢
    斌、熊英信持有扣案如附表二編號3 所示刀械尚不構成未經
    許可持有刀械罪。公訴意旨因認被告劉雲翔、曾俊凱、張漢
    斌、熊英信此部分與上開傷害罪有罪部分屬想像競合裁判上
    一罪關係，故不另為無罪諭知。
乙、無罪部分
一、公訴意旨略以：被告陳柏輝於98年7 月3 日，基於教唆殺人
    之犯意，在系爭處所3 樓門外向被告劉雲翔等4 人說：「不
    要在公司內用，要就帶到外面處理，怎麼做你知道不用我多
    說」、「要修理乾淨，不要留下什麼證據」等語，使被告劉
    雲翔等4 人心生殺人之犯意，強押被害人王文欽至仁美公墓
    ，並分別以鐵棍擊打被害人王文欽頭部與身體，再持不詳刀
    械刺被害人王文欽身體各處數刀，造成被害人王文欽受有頭
    部、背腰臀部、上肢、下肢多處鈍性傷及頭部、頸部、胸腹
    部、上肢多處銳器傷，被告劉雲翔等4 人見王文倒地後即逕
    行離去，被害人王文欽則終因頭部鈍性傷致顱骨粉碎性骨折
    、神經性休克死亡。因認被告曾俊凱涉犯槍砲彈藥刀械管制
    條例第14條第3 項之未經許可持有刀械罪嫌，被告陳柏輝涉
    犯教唆刑法第271 條第1 項殺人罪嫌。
二、公訴人認被告陳柏輝涉犯刑法第271 條第1 項教唆殺人罪嫌
    ，係以被告陳柏輝之陳述、證人即共同被告劉雲翔、曾俊凱
    、張漢斌、熊英信、證人薛慈卉之證述、98年7 月3 日監視
    錄影器翻拍照片3 張、98年7 月7 日複驗死者王文欽屍體自
    其衣著內尋得之本票、健保卡、便條紙、相驗屍體證明書、
    解剖鑑定報告書、現場勘查照片、解剖照片等，資為論罪依
    據。
三、訊據被告陳柏輝否認有教唆殺人犯行，辯稱其並未教唆被告
    劉雲翔等人殺死被害人王文欽，其沒有教訓、殺死被害人王
    文欽之動機，其向被告劉雲翔表示到外面處理，係不要被告
    劉雲翔在其住處鬧事，並非教唆被告劉雲翔殺人，被告劉雲
    翔殺死被害人王文欽一事與其無關等語。
四、經查：
    (一)被告劉雲翔、曾俊凱、張漢斌、熊英信於98年7 月3 日，
      在仁美公墓，分別以鐵棍擊打被害人王文欽頭部與身體，
      再持不詳刀械刺被害人王文欽身體各處數刀，造成被害人
      王文欽受有頭部、背腰臀部、上肢、下肢多處鈍性傷及頭
      部、頸部、胸腹部、上肢多處銳器傷，被告劉雲翔等4 人
      見王文倒地後即逕行離去，被害人王文欽則終因頭部鈍性
      傷致顱骨粉碎性骨折、神經性休克死亡等事實，有如前述
      ，已堪認定。
    (二)證人即共同被告劉雲翔於98年7 月6 日警詢固陳述被告陳
      柏輝有上樓表示將被害人王文欽帶出去外面處理等語（見
      警卷第15頁），於同日偵查中固結證稱：「他（指被告陳
      柏輝）上來三樓之後說人帶出去外面處理，出什麼事情不
      要弄到我頭上。」、「我們要帶王文欽離開時，他（指被
      告陳柏輝）有講說帶出去怎麼處理就怎麼處理，跟他沒有
      關係」等語（見偵查卷第122 、332 頁）；然依被告劉雲
      翔上開證述，尚無從證明被告陳柏輝有教唆被告劉雲翔等
      人殺死被害人王文欽之行為，況參以被告劉雲翔於本院審
      理中陳稱被告陳柏輝始終未明確表示要殺死被害人王文欽
      ，之前亦未曾指示其去殺人，其係依自己解讀，認被告陳
      柏輝係要其等殺死被害人王文欽等語（見本院卷3 第192
      －195 頁）；另被告陳柏輝雖自承有向被告劉雲翔表示到
      外面處理，但辯稱其意係不要被告劉雲翔在其住處鬧事，
      並非教唆被告劉雲翔殺人等語，而衡諸一般人均不願自己
      住處發生傷害等刑事案件，故被告陳柏輝上開辯稱尚不違
      常情，自不得單憑被告陳柏輝向被告劉雲翔表示到外面處
      理，即認被告陳柏輝教唆被告劉雲翔殺死被害人王文欽。
      從而，被告陳柏輝有無教唆被告劉雲翔殺死被害人王文欽
      之意及行為，自仍應調查其他證據佐證。
    (三)證人即共同被告熊英信於98年7 月6 日警詢中固陳稱：「
      『陳董』（指被告陳柏輝）於98年7 月3 日晚間指使我們
      將王文欽押出來，要好好處理乾淨……」、「『陳董』（
      指被告陳柏輝）指示我們要將王文欽好好處理乾淨就是要
      他死的意思……」、「由『浩呆』（即指被告劉雲翔）向
      『陳董』（指被告陳柏輝）報告『我們在仁美公墓把他處
      理好了』，『陳董』（指被告陳柏輝）說你們這陣子要小
      心一點，不要再回公司……」等語（見警卷第34、35頁）
      ，於同日偵查中結證稱：「這件事會發生是陳柏輝說的，
      要帶出去時，陳柏輝還說『要處理乾淨，不要留什麼證據
      』……」等語（見偵查卷第126 頁）；惟證人即共同被告
      熊英信於原審審理中則結證稱其並未親聞被告陳柏輝與被
      告劉雲翔之談話，係被告劉雲翔表示被告陳柏輝有指示將
      被害人王文欽帶出去，因被告劉雲翔指示將責任推給被告
      陳柏輝，其等責任會較輕，故於警詢及偵查中自行杜撰被
      告陳柏輝有指示將被害人王文欽帶出去殺死，被告陳柏輝
      事後聽聞被害人王文欽死亡，有表示怎麼事情會變成這樣
      ，意思是怎麼會將他打等語（見原審卷2 第13－15頁、第
      22頁反面－第24頁反面、死第33頁反面），是證人即共同
      被告熊英信之證述前後不一，自難以證人即共同被告熊英
      信於警詢及偵查中之上開陳述遽為不利被告陳柏輝之認定
      。
    (四)證人即共同被告張漢斌於98年7 月6 日警詢固陳稱：「陳
      柏輝就到3 樓房間內再一次指示我們將王文欽帶離現場至
      外面另找類似公墓偏地段再修理他……」、「他（指被告
      陳柏輝）雖沒有叫我們將王文欽殺死，但他指示要將王文
      欽打到要死不死才可以……」等語（見警卷第59、61頁）
      ，於偵查中固結證稱：「他（指被告陳柏輝）上來三樓之
      後說人帶出去外面處理，繼續教訓，出什麼事情不要弄到
      我頭上」、「我們回來時確有向他（指被告陳柏輝）報告
      過『人已經躺平了』……」，等語（見偵查卷第128 、33
      3 頁），惟證人即共同被告張漢斌於原審審理中結證稱其
      並未親聞被告陳柏輝與被告劉雲翔之談話，係被告劉雲翔
      表示被告陳柏輝有指示將被害人王文欽帶出去，被告陳柏
      輝事後有表示這樣太離譜、太衝動了，因被告劉雲翔指示
      將責任推給被告陳柏輝，其等責任會較輕，故於警詢及偵
      查中自行杜撰被告陳柏輝有指示將被害人王文欽帶出去修
      理，被告陳柏輝與本案無關等語（見原審卷2 第47頁反面
      、第49頁反面、第57、59－60頁），是證人即共同被告張
      漢斌之證述已前後不一，已難遽認何者為真，況依證人即
      共同被告張漢斌於警詢及偵查中所述，亦無從證明被告陳
      柏輝有教唆其等殺死被害人王文欽。因此，證人即共同被
      告張漢斌警詢及偵查之上開證述，尚無從作為不利被告陳
      柏輝之認定。
    (五)證人即共同被告曾俊凱於98年7 月6 日偵查中結證稱被告
      陳柏輝有上三樓表示出去外面毆打被害人王文欽，不要在
      自己家裡等語（見偵查卷第130 －131 、334 頁），於原
      審審理中結證稱有聽到被告劉雲翔向被告陳柏輝報告被害
      人王文欽死亡之事等語（見原審卷2 第40頁反面），惟證
      人即共同被告曾俊凱先於同日警詢中陳述被告陳柏輝並不
      知其等殺死被害人王文欽之事等語（見警卷第52頁），而
      於原審審理中另結證稱其並未親聞被告陳柏輝與被告劉雲
      翔之談話，係被告劉雲翔表示被告陳柏輝有指示將被害人
      王文欽帶出去等語（見原審卷2 第35頁反面－第36頁、第
      40頁反面、第133 頁），是證人即共同被告曾俊凱之證述
      前後不一，已難遽採，況依證人即共同被告曾俊凱於偵查
      中所述，亦無從證明被告陳柏輝有教唆其等殺死被害人王
      文欽。因此，證人即共同被告曾俊凱偵查之上開證述，尚
      無從作為不利被告陳柏輝之認定。
    (六)證人薛慈卉於原審審理中結證稱被告陳柏輝上樓說如果要
      處理的話，不要在自己的地方處理，意思是說被告劉雲翔
      與被害人王文欽有恩怨的話，自己出去處理等語（見原審
      卷2 第144 頁反面）。
    綜上各情以觀，被告陳柏輝固有向被告劉雲翔表示將被害人
    王文欽帶到外面處理，然被告陳柏輝既無明確表示殺死被害
    人王文欽之意，而係被告劉雲翔自行解讀所為，被告劉雲翔
    之意會是否有誤，已非無疑，且依證人即共同被告熊英信、
    張漢斌於原審亦證述被告陳柏輝知被害人王文欽死亡，猶表
    示太離譜、太衝動等語，是依客觀情節，亦無可佐證被告陳
    柏輝確有教唆被告劉雲翔殺死被害人王文欽之意及行為。此
    外，復無其他積極證據足證被告陳柏輝有教唆被告劉雲翔殺
    死被害人王文欽之行為，被告陳柏輝教唆殺人之犯行即無從
    證明。
五、原審未詳為推求，遽認被告曾俊凱犯未經許可持有刀械罪而
    為科刑判決，即有未當，被告曾俊凱上訴意旨否認此部分犯
    罪，指摘原判決此部分不當，為有理由，應由本院將原判決
    此部分撤銷改判，並就被告曾俊凱、劉雲翔未經許可持有刀
    械部分為無罪之判決。
六、原審以不能證明被告陳柏輝犯教唆殺人罪而諭知無罪之判決
    ，核無不合，檢察官上訴意旨摘原判決此部分不當，為無理
    由，應予駁回。
據上論結，應依刑事訴訟法第368 條、第369 條第1 項前段、第
364 條、第299 條第1 項前段、第301 條第1 項，刑法第277 條
第1 項、第302 條第1 項、第271 條第1 項、第47條第1 項、第
37條第1 項、第2 項、第51條第4 款、第5 款、第38條第1 項第
2 款，判決如主文。
本案經檢察官劉玲興到庭執行職務。
中    華    民    國  100     年    6     月    30    日
                    刑事第八庭  審判長法  官  洪兆隆
                                      法  官  張盛喜
                                      法  官  郭玫利
以上正本證明與原本無異。
被告就傷害罪部分不得上訴。
其餘如不服本判決應於收受本判決後10日內向本院提出上訴書狀
，其未敘述上訴理由者，並得於提起上訴後10日內向本院補提理
由書狀（均須按他造當事人之人數附繕本）「切勿逕送上級法院
」。
中    華    民    國  100     年    7     月    4     日
                                      書記官  梁美姿
附錄本件判決論罪科刑法條
刑法第271條第1項：
殺人者，處死刑、無期徒刑或 10 年以上有期徒刑。
刑法第277條第1項：
傷害人之身體或健康者，處 3 年以下有期徒刑、拘役或 1 千元
以下罰金。
刑法第302條第1項：
私行拘禁或以其他非法方法，剝奪人之行動自由者，處 5 年以
下有期徒刑、拘役或 3 百元以下罰金。
附表一：
┌──┬─────────────────┬───────┐
│編號│        主文                      │    備  註    │
├──┼─────────────────┼───────┤
│ 1  │劉雲翔共同犯剝奪他人行動自由罪，處│上訴駁回部分  │
│    │有期徒刑貳年陸月；又共同殺人，處無│              │
│    │期徒刑，褫奪公權終身。            │              │
├──┼─────────────────┼───────┤
│ 2  │張漢斌共同犯剝奪他人行動自由罪，累│上訴駁回部分  │
│    │犯，處有期徒刑壹年；又共同殺人，累│              │
│    │犯，處有期徒刑拾參年，褫奪公權伍年│              │
│    │。                                │              │
├──┼─────────────────┼───────┤
│ 3  │熊英信共同犯剝奪他人行動自由罪，處│上訴駁回部分  │
│    │有期徒刑拾月；又共同殺人，處有期徒│              │
│    │刑拾肆年，褫奪公權伍年。          │              │
└──┴─────────────────┴───────┘
附表二：
┌──┬─────────────────┬───────┐
│編號│        扣案刀械型式              │    備  註    │
├──┼─────────────────┼───────┤
│ 1  │刀柄長約14.5公分，刀刃長約24公分。│1.未使用。    │
│    │                                  │2.高雄縣政府警│
│    │                                  │  察局刀械鑑驗│
│    │                                  │  紀錄可參（見│
│    │                                  │  偵查卷第321 │
│    │                                  │  －323 頁）。│
├──┼─────────────────┼───────┤
│ 2  │刀柄長約21公分，刀刃長約34公分。  │1.刀柄與刀刃分│
│    │                                  │  離。        │
│    │                                  │2.高雄縣政府警│
│    │                                  │  察局刀械鑑驗│
│    │                                  │  紀錄可參（見│
│    │                                  │  偵查卷第321 │
│    │                                  │  －323 頁）。│
├──┼─────────────────┼───────┤
│ 3  │刀柄長約21.5公分，刀刃長約54公分。│1.刀刃未開鋒。│
│    │                                  │2.內政部警政署│
│    │                                  │  函可參（見本│
│    │                                  │  院卷3 第132 │
│    │                                  │  －133 頁）。│
│    │                                  │              │
└──┴─────────────────┴───────┘